【裁判字號】    92,交上訴,21
【裁判日期】    920311
【裁判案由】    公共危險等
【裁判全文】
臺灣高等法院刑事判決                  九十二年度交上訴字第二一號
    上  訴  人  臺灣臺北地方法院檢察署檢察官
    被      告  乙○○
右上訴人，因被告公共危險案件，不服臺灣台北地方法院，九十一年度交簡上字第二
四號，中華民國九十一年十二月十八日第一審判決（起訴案號：臺灣台北地方法院檢
察署九十年調偵字第五一四號）提起上訴，本院判決如左：
    主      文
原判決撤銷。
乙○○駕駛動力交通工具肇事，致人受傷而逃逸，處有期徒刑陸月，如易科罰金，以
佰元折算壹日，緩刑貳年。
    事      實
乙○○於民國八十九年十二月八日十二時許，騎乘車牌號碼ＩＳＴ－八四八號重型機
車，沿臺北市○○○路由西往東之方向行駛，途經該路口與基隆路之交岔口處，往南
右轉由基隆路朝市府路方向行駛時，本應注意變換車道欲右轉時，應先顯示方向燈光
或手勢，而當時為晴天、有日間自然光線，肇事路段為乾燥、無缺陷、無障礙物之柏
油路面，且視距良好，尚無不能注意之情事，竟未顯示方向燈光或手勢，即貿然在基
隆路上變換車道欲右轉，致同向沿基隆路（檢察官聲請簡易處刑誤載為忠孝東路）由
北往南方向，由甲○○騎乘車牌號碼ＢＡＱ－一○二號之重型機車因避煞不及，與乙
○○騎乘前揭機車發生擦撞，甲○○因而人車倒地受有左內踝骨折之傷害（被告涉過
失傷害罪部分業由原審判決罪刑確定），乙○○雖曾於肇事後短暫停留事故現場，然
其明知事故發生及甲○○受傷等事實，竟未報警或通知救護車前往處理，復未與甲○
○互為聯絡方式之交換，隨即逕自駛離而逃逸，嗣因甲○○記下車號並委由其母報警
處理，經警循線查獲。案經甲○○訴由台北市政府警察局信義分局移由台灣台北地方
法院檢察署檢察官偵查起訴。
    理      由
一、訊之被告乙○○，坦承騎乘機車於前揭時、地欲右轉時，與被害人甲○○騎乘之
    機車擦撞，被害人人車倒地受傷，其於短暫停留後即自行騎機車離去，並經被害
    人指陳無誤，復有道路交通事故調查報告表、道路交通事故補充資料表、國泰綜
    合醫院診斷證明書各一件附卷可稽，而被告因過失傷害，復經原審以九十一年度
    交簡上字第二四號判處拘役三十日確定在案，此有判決書在卷可稽。被告雖辯稱
    ：「當時伊剛轉彎，甲○○騎機車從後面撞伊機車，伊扶甲○○到路邊，不知其
    有骨折，伊認為係甲○○騎機車撞伊機車，伊不予計較就走了」等語云云。
二、然查發生車禍後，被害人倒地致左內踝骨折，被告既有下車停留，焉有不知之理
    ，且其警訊時亦供承有看到被害人扶著腳，其謂不知被害人受傷，係避就之詞。
    而當時被告未報警，復未叫救護車，同時被害人叫其不得離開時，仍不顧被害人
    受傷，逕行騎機車離去，已據被害人甲○○指陳甚詳，被告亦坦承其無報警及叫
    救護車即逕行離去及被害人有叫其不可以走（參見偵字卷十九頁背面），其有逃
    逸之情事無疑。再被告於偵查中供稱：「我當時右轉時有左右看一下，右轉時好
    像有看到他（指被害人）；「我無打方向燈」（參見偵字卷十九頁、二十九頁背
    面），其就本件車禍之發生顯有過失。
三、刑法第一百八十五條之四所訂定「駕駛動力交通工具肇事，致人死傷而逃逸」所
    為處罰之規定，係處罰肇事後逃逸之駕駛人為目的，俾促使駕駛人於肇事後能對
    被害人即時救護以減少死傷，是該罪之成立只以行為人有駕駛動力交通工具肇事
    致人死傷而逃逸之事實為已足，並不以行為人之肇事有無過失而認定，且不以肇
    事者主觀認無肇事責任而可免責，否則肇事者為逃避肇事責任，皆可主張其無肇
    事責任，置被害人死傷於不顧而逕行離去，顯非立法本意，從而被告上開所辯，
    顯係卸責之詞，核無可採，其犯行堪予認定。
四、核被告所為，是犯刑法第一百八十五條之四之罪，原審未察，認被告並無肇事逃
    逸之故意，而為被告無罪之判決，尚有未合，檢察官上訴指摘原判決不當，為有
    理由，原判決既有可議（即關於肇事逃逸部分），自應予撤銷改判，茲審酌被告
    之品性、肇事後逃逸、對被害人造成之損害及事後之態度等一切情狀，量處有期
    徒刑六月，並諭知易科罰金之折算標準。又被告未曾受有期徒刑以上刑之宣告，
    事後已與被害人和解，賠償被害人損害，此有台北市中正區調解委員會調解書在
    卷可憑，犯罪後態度尚稱良好，其經此刑之宣告之後，當知警惕，諒無再犯之虞
    ，本院認其宣告刑以暫不執行為適當，因併宣告緩刑二年，以勵自新。
五、被告行為後，刑法關於易科罰金之要件，刑法第四十一條第一項已修正為犯最重
    本刑為五年以下有期徒刑之罪，而受六個月以下有期徒刑或拘役之宣告，因身體
    、教育、職業、家庭之關係或其他正當事由，執行顯有困難者，得以一元以上三
    元以下折算一日，易科罰金，並自九十年一月十日施行，上開規定有利於被告，
    依刑法第二條第一項前段之規定，自應適用修正後刑法第四十一條第一項之規定
    ，附此敘明。
據上論斷，應依刑事訴訟法第三百六十九條第一項前段、第三百六十四條、第二百九
十九條第一項前段、刑法第一百八十五條之四、第二條第一項前段、第四十一條第一
項、第七十四條第一款、罰金罰鍰提高標準條例第一條前段、第二條判決如主文。
本案經檢察官洪泰文到庭執行職務。
中    華    民    國    九十二    年      三        月      十一        日
                        臺灣高等法院交通法庭
                            審判長法  官  陳  正  雄
                                  法  官  許  錦  印
                                  法  官  許  宗  和
右正本證明與原本無異。
如不服本判決應於收受送達後十日內向本院提出上訴書狀，其未敘述上訴之理由者並
得於提起上訴後十日內向本院補提理由書（均須按他造當事人之人數附繕本）。
                                  書記官  吳  鎮  鑫
中    華    民    國    九十二    年      三        月      十二        日
附錄：本案論罪科刑法條全文
刑法第一百八十五條之四
駕駛動力交通工具肇事，致人死傷而逃逸者，處六月以上五年以下有期徒刑。


司法院資訊處製作；財團法人民間司法改革基金會備份。
